【裁判字號】    99,交抗,1406
【裁判日期】    990617
【裁判案由】    違反道路交通管理處罰條例
【裁判全文】
臺灣高等法院交通事件裁定            99年度交抗字第1406號
抗  告  人
即受處分人  甲○○
上列抗告人因違反道路交通管理處罰條例案件，不服臺灣板橋地
方法院，中華民國99年5月17日所為裁定（99年度交聲字第863號
，原處分案號：交通部公路總局臺北區監理所蘆洲監理站北監蘆
字第裁46-C00000000號），提起抗告，本院裁定如下：
    主  文
抗告駁回。
    理  由
一、原處分意旨略以：異議人即受處分人甲○○於民國（下同）
    99年2月10日22時8分許，騎乘車號AYC-061 號重型機車，行
    經臺北縣三重市○○○路○ 段33號前，因「拒絕接受酒精濃
    度測試之檢定」之違規行為，為臺北縣政府警察局三重分局
    慈福派出所警員當場攔停，並填製臺北縣政府警察局北縣警
    交大字第C00000000 號舉發違反道路交通管理事件通知單（
    下稱舉發通知單）舉發，依道路交通管理處罰條例第35條第
    4項、第67條第2項之規定（原裁決書漏載「第2 項」），裁
    處罰鍰新臺幣（下同）60,000元，並吊銷駕駛執照，3 年內
    禁考。
二、異議意旨略以：伊當天係替兒子蔡佳安將車號AYC-061 號重
    型機車牽至停車格停放，該車當時已拋錨，且伊未攜帶該車
    之鑰匙，亦無法發動該車騎乘，故伊並無騎車，亦可調閱違
    規當址監視錄影畫面以資證明，為此聲明異議，請求撤銷原
    處分云云。
三、原裁定略以：
  (一)異議人即受處分人於99年2月10日22時8分許，騎乘車號AYC-
    061號重型機車，行經臺北縣三重市○○○路○段33號前時，
    因身上有酒味，涉酒後駕車，有「拒絕接受酒精濃度之測試
    檢定」之違規行為等情，業據證人即舉發警員林昱成於原審
    訊問時證述明確（見原審卷第16、17頁），並有舉發通知單
    1紙在卷可稽（見原審卷第3頁），堪認屬實。異議人雖以前
    詞置辯，惟證人即警員林昱成於原審時已明確具結證稱：當
    天我在服勤中，剛好要去舉發地點牽車，我跟另外一個同事
    過去，我正準備騎車離開的時候，就看到異議人騎著1 輛機
    車搖搖晃晃，而且異議人是騎在機車上，機車有發動，而且
    是向前直行的狀態，因為異議人騎車搖搖晃晃，我覺得可能
    異議人有喝酒，所以我就把異議人攔下，攔下之後，我有聞
    到異議人身上有酒味，我就先跟異議人要證件，並且實施酒
    測，但是異議人都不配合，異議人有一直要離開現場，異議
    人的態度不好，且不配合，最後也沒有測，所以我就開了這
    張拒絕酒測的罰單，並且當場把車子扣起來等語（見原審卷
    第16頁反面），而證人林昱成係於執行勤務當中，偶然發現
    本件違規事實，衡情應無設詞攀誣，或虛構違規事實以陷害
    異議人之可能。再警員執行公務時，本身即受有行政懲處責
    任之監督，且其到庭具結作證，更係以刑事責任擔保其證言
    之真實性，故證人前開證述內容，以及其所紀錄舉發之本件
    違規事實，應無不可採信之處，且證人林昱成亦明確證稱：
    （問：是否認識異議人？）不認識。（問：你當天確實有親
    眼看到異議人是騎乘機車，而不是牽著機車？）異議人是騎
    車，不是牽車，而且我要上去攔停異議人，異議人還往前騎
    ，是我騎到前面去，擋在異議人車前，才順利攔下異議人的
    機車等語（見原審卷第16頁反面至17頁），足徵證人林昱成
    確有親眼目擊異議人騎乘前開重型機車停車後，拒絕接受酒
    精濃度測試檢定之違規行為，自無錯認誤判之虞。是異議人
    辯稱：伊未有駕駛行為云云，無非卸責之詞，不足採信。
  (二)異議人又辯稱：本件得調閱違規當址監視錄影畫面證明伊未
    有駕駛行為云云，然對於駕駛人停車後拒絕酒測之違規行為
    ，法無明文須以照片或錄影紀錄憑以認定，自應由行政機關
    本於職權調查一切證據後認定之，否則，倘要求一律須以照
    片或錄影紀錄證明，非但虛耗國家資源，且顯然違反道路交
    通行政具有之機動、迅速、多元特性，有害主管機關稽查不
    法、維護道路交通安全之行政目的。故執勤員警本乎個人之
    感官知覺，親自見聞客觀情狀所為之證述，亦屬合法之證據
    資料，倘經調查結果，認其證詞明確，無故意構陷及錯認誤
    判之虞，具有相當之證明力，據以認定違規事實成立者，洵
    屬法之所許。從而，異議人前開所辯，尚有誤會。
  (三)綜上所述，本件異議人確有於前述時、地，有拒絕接受酒精
    濃度之測試檢定之違規事證明確。其上開所辯，無非圖卸之
    詞，不足採信。從而，原處分機關依據道路交通管理處罰條
    例第35條第4項、第67條第2項之規定，裁處罰鍰60,000元，
    並吊銷駕駛執照，3 年內禁考，其認事用法並無違誤，裁罰
    亦無不當，本件異議為無理由，應予駁回。
四、抗告意旨略以：抗告人因接獲其子電話要求，至永安北路 2
    段33號處將故障之車號AYC-061 號重機協助停放至停車格，
    員警要求吹氣測試之處所為永安北路2 段33號（即抗告人樓
    下），抗告人確實於家中小飲，惟抗告人至樓下接手該車要
    將其停好，是有些行動緩慢致無法順利將該車停好，而坐在
    該車以順利將其推至車格內，此時警員誤為抗告人發動該車
    且騎乘，而要求抗告人測試，抗告人確無駕駛該車，可調閱
    該址監視器佐證，鈞院應依職權調查對當事人有利之證據，
    而非以證言為唯一證據，亦可傳訊抗告人兒子訊問，以明實
    情，爰依法提起抗告云云。
五、經查：
  (一)按道路交通管理處罰條例所稱之汽車，包含機器腳踏車；又
    汽車駕駛人拒絕接受酒精濃度測試之檢定者，處新臺幣60,0
    00元罰鍰，並當場移置保管該汽車及吊銷該駕駛執照；又汽
    車駕駛人曾依同條例第35條第4 項前段之規定吊銷駕駛執照
    者，3年內不得考領駕駛執照，道路交通管理處罰條例第3條
    第8款、第35條第4項前段、第67條第2 項分別定有明文。本
    件抗告人即受處分人於99年2月10日22時8分許，騎乘車號AY
    C-061號重型機車，行經臺北縣三重市○○○路○段33號前時
    ，因酒後駕車而有「拒絕接受酒精濃度之測試檢定」之違規
    行為，經臺北縣政府警察局三重分局慈福派出所員警林昱成
    當場掣單舉發後，以違反道路交通管理處罰條例第35 條第4
    項、第67條第2 項之規定，交通部公路總局臺北區監理所蘆
    州監理站依上揭規定，裁處罰鍰60,000元，並吊銷駕駛執照
    ，3 年內禁考之事實，有舉發違反道路交通管理事件通知單
    、交通部公路總局臺北區監理所蘆州監理站裁決書及臺北縣
    政府警察局三重分局書函等在卷可按（見原審卷第3頁、8至
    11頁）。
  (二)按交通員警製單舉發違反道路交通管理處罰條例所列之違規
    事實，本質上為行政處分，係公務員基於職務上權力，依法
    就特定之具體事件所為具公法上效果之單方行政行為，基於
    公務員為公法上行為具有公信力之原則，該行政行為當可被
    推定為真正，其據以依法處分之事實認定亦為正確無誤，此
    公信原則，乃立法者賦予行政機關制定違反道路交通事件統
    一裁罰標準及處理細則，使執勤警員得當機處分，以維護交
    通秩序、安全之行政目的。而道路交通管理處罰條例科處行
    政罰事件，依據公法爭議之舉證責任分配法則，固應先由行
    政機關就其業已履踐相關正當法律程序，以及人民應受處罰
    之客觀違反法令行為，負證明之責，受處罰人就行政機關已
    為相當證明之前開事項，若主張欠缺主觀歸責條件或為其他
    抗辯，亦須就其所辯提出反證。惟行政機關對於前開應為舉
    證事項，並非不得以執行查察取締勤務人員，依據調查人證
    之程序，使就親歷事實提供不可替代之證明方法。受處分人
    就該證人所述見聞經過之真實性倘有質疑，除依法定交互詢
    問程序加以檢驗外，亦不得僅因證人之個人身分、地位或與
    當事人之關係而謂其不得作證，或憑己意指為必須代以其他
    特定之證據方法，此在證人業已具結願依偽證罰則擔保證言
    可信之場合，尤屬當然。本件員警林昱成於99年2 月10日22
    時8 分許，與另名警員二人於服勤中，至舉發地點發動車輛
    準備離開時，適見抗告人在前方騎乘機車搖搖晃晃疑似酒後
    駕車，乃上前攔停抗告人，因聞抗告人身上之酒味，欲對抗
    告人實施酒測，惟抗告人拒絕接受酒精濃度之測試檢定，乃
    掣單舉發等情，已據員警林昱成於原審中結證證述明確在卷
    （見原審卷第16頁反面至17頁），抗告人亦自承當日確有飲
    酒，且有於舉發地點坐在該車上之行為，而證人林昱成乃為
    原處分機關認定抗告人有前開違規行為之原證人，係偶然因
    執行勤務而舉發本案，與抗告人並無宿怨，當無甘冒觸犯偽
    證罪責，蓄意構詞誣陷之理，況於本件卷存證據資料內並無
    任何積極證據足以證明證人上開證詞係屬虛偽，亦無足以令
    人顯信證人之證述為不可採之品性證據或前科證據存在，自
    不得僅以證人係本件開單告發抗告人之員警而全盤抹煞其在
    訴訟上所具有之原證人資格，因此其到庭在原審於具結後以
    言詞供述本件訴訟上之待證事實（即抗告人有前開違規事實
    ），已足擔保其真實性及憑信性，且依其所述目睹與攔查過
    程之客觀狀況，亦應無誤看車輛之可能。從而，依證人林昱
    成上開證詞已得抗告人確有上開交通違規定行為之心證。
  (三)另依道路交通管理處罰條例第89條前段規定，法院受理有關
    交通事件，準用刑事訴訟法之規定。所謂準用與適用有別，
    適用係完全依其規定而適用之謂，準用則衹就某事項所定之
    法規，於性質不相牴觸之範圍內，適用於其他事項之謂，即
    準用有其自然之限度，有最高法院41年台非字第47號判例可
    參。道路交通管理處罰條例事件之本質為行政罰，與對犯罪
    行為予以追訴、以實踐國家刑罰權為規範目的之刑事訴訟程
    序並不相同，法院受理交通聲明異議案件，既係以裁定為之
    ，準用刑事訴訟法之規定，即不以經當事人言詞辯論為必要
    ，且依道路交通案件處理辦法第16條規定，交通法庭就聲明
    異議之案件，必要時，得訊問受處分人及其他關係人，並得
    傳喚證人，亦未規定一定要傳喚受處分人或證人。本件原審
    法院傳喚抗告人及舉發警員林昱成於99年5月6日到庭說明，
    依證人林昱成證詞、舉發現場狀況及抗告人所具異議狀、抗
    告狀內容，已足證抗告人有酒後駕車，拒絕接受酒精濃度測
    試之檢定之違規行為，是原審認無必要調閱該址監視錄影畫
    面，並無不合。抗告意旨徒為指摘，並無可採，且其聲請調
    閱該址監視內容及傳喚抗告人之子到庭云云，顯核無必要。
六、綜上，原處分機關以受處分人確有酒後拒絕接受酒精濃度測
    試之檢定之違規行為，依道路交通管理處罰條例第35 條第4
    項、第67條第2項（原裁決書漏載「第2項」）之規定，裁處
    罰鍰60,000元，並吊銷駕駛執照，3 年內禁考，並無不合。
    原裁定已詳述認定抗告人違規之理由與證據，並說明原處分
    於法有據，而駁回異議，核其認事用法並無違誤，抗告人仍
    執前揭辯詞提起抗告，指摘原裁定不當，為無理由，應予駁
    回。
據上論結，應依道路交通管理處罰條例第89條、刑事訴訟法第41
2條，裁定如主文。
中    華    民    國    99    年     6    月    17    日
                  刑事第十庭審判長法  官  陳榮和
                                  法  官  黃斯偉
                                  法  官  李春地
以上正本證明與原本無異。
不得再抗告。
                                  書記官  蘇秋
中    華    民    國    99    年    6     月    18    日

司法院資訊處製作；財團法人民間司法改革基金會備份。
